【裁判字號】    89,易,3734
【裁判日期】    891220
【裁判案由】    商標法
【裁判全文】
臺灣板橋地方法院刑事判決                        八十九年度易字第三七三四號
    公  訴  人  臺灣板橋地方法院檢察署檢察官
    被      告  甲○○
右列被告因違反商標法案件，經檢察官提起公訴（八十九年度偵字第二四二七九號）
，本院判決如左：
    主  文
甲○○明知為意圖欺騙他人於同一商品使用相同於他人註冊商標圖樣之商品，意圖販
賣而輸入，處有期徒刑肆月，如易科罰金，以佰元折算壹日。
扣案如附表所示之物品均沒收。
    事  實
一、甲○○係臺北縣新莊市○○路三六六號「尹鴻精品有限公司」（下稱尹鴻公司）
    之負責人，明知如附圖所示「ＨＥＬＬＯ  ＫＩＴＴＹ」之圖樣，係日商三麗鷗
    股份有限公司（下稱三麗鷗公司）向經濟部中央標準局（已更名為智慧財產局）
    申請註冊取得商標專用權之商標圖樣（商標註冊號數分別為第一四二九一二號、
    第二三一○一八號，專用期間分別自民國七十九年十一月一日起至八十九年十月
    三十一日止、八十二年十二月十六日起至九十二年十二月十五日止），專用於各
    種鐘錶及其組件等及其他應屬本類之一切商品，以及各種日光燈、水銀燈、霓虹
    燈、瓦斯燈、煤油燈、安全燈、裝飾燈、燈泡、燈罩、手電筒及其他照明器具及
    應屬本類之一切商品，均在專用期間內，且三麗鷗公司所生產之上開產品在國際
    、國內市場行銷多年，品質著有信譽，為業界及相關消費大眾所共知。詎甲○○
    於未得三麗鷗公司同意或授權之情形下，竟於八十八年間，向香港地區不詳姓名
    之「文小姐」以單價新臺幣（下同）四十元、五十元不等之價格，購入如附表所
    示之燈、鐘後，並於八十八年九月二十九、三十日自香港地區輸入意圖欺騙他人
    於同一商品使用相同於上開公司註冊商標，足與三麗鷗公司產銷之真品混淆之燈
    、鐘。嗣於八十八年九月三十日，經三麗鷗公司代理人趙珮怡律師會同警員向臺
    灣士林地方法院檢察署檢察官申請搜索票後，於當日下午五時許，在臺北縣新莊
    市○○路三六六號尹鴻公司為警查獲，並扣得如附表所示之商品共一百零五箱。
二、案經三麗鷗公司訴由內政部警政署保安警察第三總隊第二大隊移送臺灣士林地方
    法院檢察署檢察官呈請臺灣高等法院檢察署檢察官令轉臺灣板橋地方法院檢察署
    檢察官偵查起訴。
    理  由
一、訊據被告甲○○固不諱言於八十八年間，在香港向不詳姓名之「文小姐」購買如
    附表所示「ＨＥＬＬＯ  ＫＩＴＴＹ」立體造型之燈、鐘商品，並予以輸入之事
    實，惟矢口否認有何違反商標法之犯行，辯稱：伊在香港向「文小姐」購買燈、
    鐘時，僅有「ＨＥＬＬＯ  ＫＩＹＹＴ」之立體造型，並無平面圖案，然而上開
    產品進口時卻有上開平面圖案，「文小姐」說沒有問題，伊不知該等商品是仿冒
    品，且商標法並未受理立體商標註冊，因此立體商標不受商標法保護云云。
二、經查：
（一）前開事實，業據告訴人代理人趙珮怡指訴綦詳，核與證人即勝發報關行負責人
      張傑龍於警訊中證述之情節相符，並有進口報單影本一紙附卷及如附表所示「
      ＨＥＬＬＯＫＩＴＴＹ」之燈、鐘扣案可稽。又如附圖所示之商標圖樣，早經
      告訴人三麗鷗公司向我國經濟部中央標準局申請註冊登記，並經公告，享有商
      標專用權，現仍在專用期間內，有經濟部中央標準局註冊號數第一四二九一二
      號、第一四二九一四號商標註冊證影本在卷足證。
（二）告訴人三麗鷗公司生產之產品具有完整標示、商品條碼、使用說明，而鬧鐘之
      價格約二千三百五十元，夜燈之價格約四百九十五元，而被告前開扣案之商品
      欠缺「ＳＡＮＲＩＯ」吊牌標示、授權標示、防仿冒標籤、商品條碼乙節，業
      據告訴代理人於警訊及檢察官偵訊時指訴甚詳，且有臺灣國際專利法律事務所
      之鑑定報告書一份在卷可憑。
（三）被告於警訊、檢察官訊問時僅供稱商品並無「ＨＥＬＬＯ  ＫＩＴＴＹ」之英
      文字樣等語（見偵查卷第十八頁），經辯護人就立體商標有無商標法保護乙節
      加以抗辯後，嗣於本院審理時則改稱在香港購買時並無「ＨＥＬＬＯＫＩＴ
      ＴＹ」之平面圖案，先後供述已有不一。且衡諸扣案貓型鐘商品之造型設計，
      其鐘面係「ＨＥＬＬＯ  ＫＩＴＴＹ」之臉，鐘擺為其身體，另貓型燈身表面
      上均印有上開商標圖樣，業經本院勘驗屬實，就其造型及印製技術而言，難認
      係臨時加印而成，被告前揭所辯，實有違常情，洵無足採。又被告既以販售精
      品為業，對於其所販售之物品是否為真品或仿品應可辨認，參以印有上開商標
      圖樣之商品在國內消費市場廣泛行銷，已為國內相關消費大眾所共知，其以低
      廉價格購入該商品販賣，豈有不知所販賣商品為仿冒商品之理，是被告所辯，
      顯係卸責之詞，難以採信。
（四）商標法第五條規定：「商標所使用之文字、圖形、記號、顏色組合或其他聯合
      式，應足以使一般商品購買人認識其為表彰商品之標識，並得藉以與他人之商
      品相區別。」，雖就得申請做為商標者，僅限於文字、圖形、記號、顏色組合
      或其聯合式之平面圖樣，不包括「立體商標」，然此係因行政審查作業為顧及
      審查程序與公告之書面性、抽象性、簡便性、行政體系負荷可能等等因素，暫
      不容許商標專用權人將所有商標以立體呈現之型態註冊，此由司法院咨行政院
      之院字第一八七六號解釋謂：「如紙造或絹製花枝為商標，其商標之形狀、位
      置、排列、顏色，殊難保其永久確定不變」等語，得到證明，是申請做為商標
      者，僅限於文字、圖形、記號、顏色組合或其聯合式之平面圖樣，不包括「立
      體商標」，乃為避免商標「形狀、位置、排列、顏色」之改變，並未禁止商標
      之立體使用。
（五）又商標法並未於行政技術上尚未開放「立體商標註冊」時，禁止平面商標圖樣
      保護及於「商標商品化」、「立體化商品」；按商標法上「使用」一詞，散見
      於各條文中，其意義實非一致，商標法第六條所謂之商標使用，乃指商標之正
      當使用而言，商標專用權人應如何將其產品行銷市面，以免因「未使用」遭撤
      銷，與商標法第六十二條第一款所規定「使用他人商標之處罰」，處罰侵害他
      人商標專用權之不正當使用，其意義不可強其一致。換言之，縱使商標法申請
      登記暫不開放立體商標之註冊，亦不可當然認為將已註冊之商標圖樣立體化後
      ，不受商標法之保護，蓋如何申請商標專用權與商標專用權之保護範圍係屬二
      不同層次之觀念。又商標之功能，在於表彰商品之來源及保證商品之品質，而
      商標法所稱之「商標使用」，係指為行銷之目的，將商標使用於商品或其包裝
      、容器等物件上，而持有、陳列或散布，商標法第六條規定甚明，又依商標法
      施行細則第十五條規定：「商標圖樣之近似，以具有普通知識經驗之一般商品
      購買人，於購買實施以普通所用之註意，有無混同誤認之虞判斷之」，商標法
      第六十二條規定之「近似他人商標圖樣」之侵害態樣，當然包括侵害商標商品
      化或立體化商品，以保障商標專用權及消費者利益。此不僅合於商標法之文義
      解釋、歷史解釋與比較法解釋，亦符合人民之感情期待與法律常識。
（六）本件扣案之包裝盒上所使用之「ＨＥＬＬＯ  ＫＩＴＴＹ」圖案、鐘燈商品上
      之上開平面圖案及小立燈上之立體造型，業經本院勘驗屬實，按商標使用只要
      特徵足以使一般商品購買人認識其為表彰商品之表徵，並得藉以與他人商品相
      區別，並作為營業上商品之識別標識（參商標法第五條）即可，並未限定「平
      面」使用，或限定於「平面繪製」之樣；本件被告將該表徵立體化，如立體造
      型之燈，亦為商標使用之一種型態，其有誤導消費者之意圖甚為明顯。
（七）本件判斷系爭鬧鐘及其包裝盒上圖示，是否侵害告訴人之商標專用權，應依「
      異地異時隔離」原則及「通體觀察」原則為準，縱二者對造比較，能見其差別
      ，但異時異地，個別觀察，則不易見其差別時，就仍構成近似。再者，「通體
      觀察」原則，其外觀與告訴人之商標相仿，足以使具備普通知識經驗之商品購
      買者，施以通常之辨別及注意時，致生混淆，當已侵害告訴人之商標專用權。
      消費者與愛好者一見到系爭仿冒「ＨＥＬＬＯＫＩＴＴＹ」商標之商品，加上
      使用「ＨＥＬＬＯ  ＫＩＴＴＹ」之外盒標示，即會認為其為「ＨＥＬＬＯ
      ＫＩＴＴＹ」，進而購買此種可愛動人之商品，故被告顯已抄襲被告之營業上
      商品之識別標識。
（八）綜上所述，被告前述所辯，顯係事後卸責之詞，不足採信，事證明確，被告之
      犯行洵堪認定。
三、查「ＨＥＬＬＯ  ＫＩＴＴＹ」商標圖樣，係相關大眾所共知之世界著名商標圖
    樣，且上開商標圖樣業經三麗鷗公司向經濟部中央標準局註冊取得商標專用權，
    應受我國商標法之保護，被告甲○○明知附表所示之商品係意圖欺騙他人於同一
    商品使用相同於他人註冊商標圖樣之商品，竟意圖販賣而輸入，核其所為，係犯
    商標法第六十三條意圖販賣而輸入仿冒他人商標之商品罪。爰審酌被告並無前科
    ，有臺灣高等地方法院檢察署刑案資料查註記錄表可按及其品性、智識程度，其
    犯罪之動機、目的、手段、犯罪所生之危害及被告犯後態度等一切情狀，量處如
    主文所示之刑，並諭知易科罰金之折算標準。扣案如附表所示之仿冒物品，係被
    告犯商標法第六十三條之罪所販賣之商品，應依商標法第六十四條之規定沒收之
    。
據上論斷，應依刑事訴訟法第二百九十九條第一項前段，商標法第六十三條、第六十
四條，刑法第十一條前段、第四十一條，罰金罰鍰提高標準條例第二條，判決如主文
。
本案經檢察官黃重鋼到庭執行職務
中      華      民      國      八十九      年    十二    月    二十    日
                  臺灣板橋地方法院刑事第六庭
                                          法  官  侯  志  融
右正本證明與原本無異
如不服本判決，應於判決送達後十日內向本院提出上訴狀，上訴於臺灣高等法院（須
附繕本）。
                                          書記官  陳  淑  芳
中      華      民      國      八十九      年    十二    月   二十九   日
附錄本案論罪科刑法條全文：
商標法第六十三條：
明知為前條商品而販賣、意圖販賣而陳列、輸出或輸入者，處一年以下有期徒刑、拘
役或科或併科新台幣五萬元以下罰金。
附圖
附表：
┌──┬───────┬───────┬───┬────┬───────┐
│編號│貨  品  名  稱│箱          號│箱  數│每箱數量│備          註│
├──┼───────┼───────┼───┼────┼───────┤
│一  │貓型鐘        │68,69,74,77.78│十八箱│四十八件│由尹鴻公司保管│
│    │              │80,87,88,96,97│      │        │，取樣二件    │
│    │              │98.100,102,115│      │        │              │
│    │              │116,122,125,  │      │        │              │
│    │              │127           │      │        │              │
├──┼───────┼───────┼───┼────┼───────┤
│二  │粉紅色貓型燈  │1～20         │二十箱│五十件  │由尹鴻公司保管│
│    │              │              │      │        │，取樣二件    │
├──┼───────┼───────┼───┼────┼───────┤
│三  │粉紅色貓型燈  │1～42         │四十二│六十件  │              │
│    │              │              │箱    │        │              │
├──┼───────┼───────┼───┼────┼───────┤
│四  │藍色貓型燈    │43～67        │二十五│六十件  │由尹鴻公司保管│
│    │              │              │箱    │        │，取樣二件    │
└──┴───────┴───────┴───┴────┴───────┘


司法院資訊處製作；財團法人民間司法改革基金會備份。
